【裁判字號】    90,台上,6228
【裁判日期】    901011
【裁判案由】    偽造有價證券
【裁判全文】
最高法院刑事判決                                九十年度台上字第六二二八號
    上  訴  人  甲○○
右上訴人因偽造有價證券案件，不服台灣高等法院台中分院中華民國八十八年八月十
一日第二審更審判決（八十八年度上更(一)字第一五三號，起訴案號：台灣台中地方法
院檢察署八十五年度偵字第四二○八號），提起上訴，本院判決如左：
    主  文
原判決撤銷，發回台灣高等法院台中分院。
    理  由
本件原判決認定上訴人甲○○曾於民國八十三年七月至八十五年十月間與葉燕慧同居
，同居期間竟意圖供行使之用及意圖為自己不法之所有，基於概括之犯意，於八十三
年十月十九日，在台中市○○路與興安路口之文心茶坊店，簽發如原判決附件（以下
簡稱附件）(一)所示之本票上偽造葉燕慧之簽名，再捺其右大拇指指印，偽造葉燕慧為
共同發票人，同時書立如附件(三)所示之借據上保證人欄內偽造葉燕慧之簽名及捺印（
由上訴人捺其右大拇指印），持向某地下錢莊業者供擔保，使該不知情之業者陷於錯
誤，而貸與現款新台幣（下同）三萬元，足以生損害於葉燕慧受債務追償。復於同年
十一月九日，在同地簽發附件(二)所示之本票一張，並在其上偽造葉燕慧之簽名，捺其
右大拇指印，偽造葉燕慧為共同發票人，持向同一地下錢莊業者供擔保，使該不知情
業者陷於錯誤，而貸與五萬元。同年底該地下錢莊業者持上開本票及借據向葉燕慧催
索借款，葉燕慧始知上情等情，因而撤銷第一審關於偽造有價證券部分之科刑判決，
改判論處上訴人連續意圖供行使之用而偽造有價證券罪刑，固非無見。
惟查審理事實之法院，對於案內一切與論罪科刑有關之證據，除認為不必要者外，均
應詳加調查，然後基於調查所得之心證，以為判斷之基礎，故證據雖經調查，若尚有
其他必要部分未予調查，即與證據未經調查者無異，倘仍遽以判決，自屬刑事訴訟法
第三百七十九條第十款所指應於審判期日調查之證據未予調查之當然違背法令。查上
訴人於原審迭次辯稱：「簽發本票及書立借據均經葉燕慧同意，她均知情」、「當初
因葉燕慧欠有債務，要我去借款，我才持本票及借據去向地下錢莊借錢，錢均交給葉
燕慧還債付支票款週轉，錢全部由葉燕慧取走」等語（見原審更(一)卷二十六頁反面、
二十七頁正面、三十六頁），則葉燕慧有無開立甲存帳戶，上訴人簽發本票向地下錢
莊借得款項有無流向該甲存帳戶﹖如確有流向該帳戶，葉燕慧有無授權簽發本票﹖又
上訴人與葉女同居期間有無類似之借貸行為﹖均攸關上訴人辯解之真實及本件犯罪之
成立，原審未詳加調查，遽而判決，自有調查職責未盡之違法。上訴意旨指摘原判決
不當，尚非全無理由，應認原判決仍有撤銷發回更審之原因。
據上論結，應依刑事訴訟法第三百九十七條、第四百零一條，判決如主文。
中      華      民      國     九十     年      十      月     十一     日
                              最高法院刑事第九庭
                                  審判長法官  莊  登  照
                                        法官  洪  明  輝
                                        法官  黃  一  鑫
                                        法官  魏  新  和
                                        法官  林  秀  夫
      右正本證明與原本無異
                                              書  記  官
中      華      民      國     九十     年      十      月     十七     日


司法院資訊處製作；財團法人民間司法改革基金會備份。
